臺灣高等法院刑事判決　　　　　　　　　　　　　九十二年度交上訴字第二二０號
　　上　訴　人　乙○○
　　即　被　告
　　選任辯護人　黃秋雄　律師
右上訴人因公共危險等案件，不服臺灣臺北地方法院九十年度交訴字第五二號，中華
民國九十二年八月十八日第一審判決（起訴案號：臺灣臺北地方法院檢察署九十年度
偵字第四九五四號），提起上訴，本院判決如左：
    主  文
上訴駁回。
    事  實
一、乙○○於民國八十九年四月十五日凌晨零時二十分許，駕駛車牌號碼ＡＴ─三八
　　六八號、深藍色奧斯摩比自用小客車，沿臺北市○○路○段十二巷五十二弄由東
　　向西方向行駛，途經該路段與八德路三段十二巷之無號誌交岔路口時，應注意汽
　  車行駛時，駕駛人應注意車前狀況，並隨時採取必要之安全措施，又汽車行經無
　  號誌之交岔路口應減速慢行，並作隨時停車之準備，且依當時天候晴朗，為夜間
    有照明光線，係市區○○道路○路面無缺陷，視距良好，並無不能注意之情形，
    竟疏未注意前揭規定，未能減速慢行，猶貿然直行，適有甲○○騎乘車牌號碼Ａ
　  ＺＶ—六七九號重型機車，沿八德路三段十二巷由北向南行駛至該處，乙○○因
    閃避不及，其所駕駛小客車撞及甲○○所騎乘機車之前輪左側，甲○○因而人車
    倒地後，頭部受傷併腦震盪、左側手肘、臀部及膝部挫傷、頭部扭傷等傷害。詎
    乙○○於肇事後並未下車查看，對甲○○亦未施以救護或報警處理，旋即基於逃
    逸犯意駕車駛離現場，經甲○○當場記下乙○○所駕駛自用小客車之車牌號碼，
    並拾得該車因撞擊而掉落在肇事現場之後視鏡碎片，報警處理而查獲。
二、案經甲○○訴由台北市政府警察局松分局報請臺灣臺北地方法院檢察署檢察官偵
    查起訴。
    理  由
一、訊據被告乙○○矢口否認有前揭事實之犯行，辯稱我曾將前述車牌號碼之自用小
    客車借與年籍資料不詳之男子「丙○○」使用，肇事時不是我駕駛云云，然查前
    開肇事車輛之自用小客車雖登記於徐正榮之名下，然徐正榮已於八十七年間將該
    車質押於位在台北縣板橋市○○路○段一六六號之榮利當鋪，並於八十九年三月
    十五日由榮利當鋪轉售予被告乙○○使用一節，業經證人徐正榮及原榮利當鋪現
    更名為「四川汽車不動產質押」商號之經理羅統華於八十九年十月五日檢察官偵
    訊中證述無誤，且為被告乙○○於八十九年十月十六日檢察官偵查時到庭所承認
    ，復有汽車買賣合約書影本一紙在卷足憑，是被告自八十九年三月十五日起即已
    取得該車所有權並使用該車。又告訴人甲○○於前揭時、地騎乘機車經被告所有
    之前開車牌號碼之自用小客車撞及，告訴人甲○○倒地後因而受有如事實欄第一
    項所載之傷害，且被告所有之前開車牌號碼之自用小客車於肇事後並未下車查看
    而逃逸等情，業據告訴人甲○○指述綦詳，復有臺北市政府警察局松山分局製作
    記載本件事故發生情形之道路交通事故調查報告表、道路交通事故補充資料表、
    道路交通事故談話紀錄表等件附於偵查卷內足憑，而告訴人甲○○確實因本件交
    通事故受有如事實欄第一項所載之傷害等情，亦據其提出台北市台安醫院八十九
    年四月十八日診斷書證明書一紙在卷為憑，另審酌告訴人甲○○就被告所駕駛自
    用小客車之車牌號碼、廠牌、車身大小及顏色，於警局詢問及檢察官偵查時均為
    相同描述，且與被告所有前揭車牌號碼之自用小客車特徵均屬相符，並有照片在
    卷可稽，再告訴人在肇事現場當場拾獲並提出扣案之後視鏡碎片，經台北市政府
    警察局松山分局人員持以前往與前揭自用小客車比對結果，亦屬相符，此據被告
    於原審所承認（見原審卷第一四三頁），且被告前揭車子之後視鏡有毀損過，被
    告於檢察官偵查時亦承認此事，足見被告所有之前開車牌號碼之自用小客車於前
    揭時地有與告訴人所騎之機車發生車禍，又被告於警訊、偵查中一再表明其購買
    前揭之車牌號碼ＡＴ─三八六八號之自用小客車後，即由其使用並未借人使用（
    見八十九年度偵緝字第九七四號卷第三十一頁背面、第三十八頁背面、第四十四
    頁背面），足徵本件車禍確係被告駕車與告訴人機車發生擦撞，雖被告於原審稱
    前揭自用小客車係借給「丙○○」或「林福生」使用等，惟查此與被告於警訊、
    偵查中一再表明未借與他人使用不符，況被告之車之後視鏡有毀損過，如有借予
    他人使用而有毀損之情，豈有不記得之理，且被告所稱借車之人係「丙○○」或
    「林福生」不清楚，他沒有固定住居所，沒有工作，沒有留下年籍等，對於自己
    之重要財產借予一個自己不熟、不清楚之人，亦與常情有違，被告此部分之所述
    ，自無可採，又被告於原審稱「丙○○」或「林福生」有告訴我，他被機車撞到
    等，惟查被告所述之「丙○○」或「林福生」告訴被告他被機車撞到之事，係在
    本件肇事之後始見面，被告竟未要求其所述之「丙○○」或「林福生」出面解決
    或留下聯絡之電話或地址或年籍資料等，與常情有違，且被告一稱係在蘇花公路
    碰到「丙○○」或「林福生」而告知，另又稱係「丙○○」或「林福生」至其店
    而告知，所述前後亦不一，又不能證明與事實相符，並與其警訊、偵查中一再表
    明未借與他人使用不符，其此部分之所述亦無可採，不能為被告有利之認定，被
    告請求傳訊證人丙○○及其胞妹周依妹、證人浦秀芳等，因被告於警訊、偵查中
    一再表明未借與他人使用，今突稱係在其妹之店將車借人，因本件事證已明，被
    告此部分之請求，核無必要。按汽車行駛至無號誌之交岔路口，應減速慢行，作
    隨時停車之準備，又汽車行駛時，駕駛人應注意車前狀況．．．，並隨時採取並
    要之安全措施；道路交通安全規則第九十三條第一項第四款及第九十四條第三項
    定有明文。本件徵之道路交通事故調查報告表各欄項目明細內容，足見當時天候
    晴朗、有夜間照明光線，依被告當時行駛之路線，應無不能注意之情事，然被告
    於前揭時、地，疏未注意車前狀況及減速慢行之規定而與告訴人所騎乘之機車發
    生碰撞，足見被告未注意遵守上開規定而有過失至明，被告因前揭過失，致所駕
    車輛撞及告訴人所騎乘之機車，告訴人倒地後受有前揭事實所載之傷害，是被告
    之過失行為與告訴人所受傷害間，有相當之因果關係，再本件車禍事發後，告訴
    人甲○○之機車受創倒地，其機車有前車頭撞痕、右側車身刮地痕之車損情況，
    告訴人甲○○受有頭部受傷併腦震盪、左側手肘、臀部及膝部挫傷、頭部扭傷等
    傷害，此均有道路交通事故調查報告表、補充資料表及台安醫院診斷證明書等件
    附卷可按，告訴人甲○○發生車禍之情形嚴重，實難認被告對發生本件車禍渾然
    未覺，又被告駕車肇事後，既未下車查看，對告訴人亦無救護或報警處理旋即駕
    車離去，告訴人記下肇事車輛之車牌號碼及拾獲後視鏡交由警方處理一節，已據
    告訴人甲○○證述綦詳，且告訴人在肇事現場當場拾獲並提出扣案之後視鏡碎片
    ，經台北市政府警察局松山分局人員持以前往與前揭自用小客車比對結果，亦屬
    相符，此據被告於原審所承認（見原審卷第一四三頁），足見被告有肇事逃逸之
    情，被告前揭之所辯，無非卸責之詞，不足採信，本件事證明確，被告之犯行堪
    予認定。
二、核被告乙○○所為，其過失駕車行為致告訴人受傷，係犯刑法第二百八十四條第
    一項前段之過失傷害罪，又被告駕駛上開動力交通工具肇事，致告訴人受傷後逃
    逸之行為，係另犯刑法第一百八十五條之四之駕駛動力交通工具肇事致人受傷逃
    逸罪，被告所犯上開二罪，犯意各別，構成要件互異，應予分論併罰。又刑法第
    四十一條之規定，已於被告行為後之九十年一月四日修正，並經總統於九十年一
    月十日公布，依法於同年一月十二日起生效，依現行刑法第四十一條第一項前段
    ：「犯最重本刑為五年以下有期徒刑以下之罪，而受六個月以下有期徒刑或拘役
    之宣告，因身體、教育、職業、家庭之關係或其他正當事由，執行顯有困難者，
    得以一元以上三元以下折算一日（業據罰金罰鍰提高標準條例第二條前段規定，
    就其原定數額提高為一百倍折算一日），易科罰金」之規定，較諸修正前之刑法
    第四十一條以「犯最重本刑為三年以下有期徒刑以下之刑之罪，而受六月以下有
    期徒刑或拘役之宣告」，始得易科罰金之規定，以修正後現行刑法第四十一條第
    一項前段之規定有利於被告，故被告行為時雖在刑法第四十一條修正生效前，依
    刑法第二條第一項前段規定，仍應適用裁判時即修正後之刑法第四十一條第一項
    前段規定。
三、原審審理之結果，以被告犯行明確，予以論罪科刑，依刑法第二條第一項前段、
    第二百八十四條第一項前段、第一百八十五條之四、第四十一條第一項前段、第
    二項、第五十一條第五款，罰金罰鍰提高標準條例第一條前段、第二條之規定，
    並審酌被告就本件車禍應負之過失程度，又被告因過失撞及告訴人騎乘之機車，
    但肇事後旋即逕自駛離現場，且於偵審過程中猶矢口否認犯行，迄今未與告訴人
    達成民事上和解及告訴人因本件車禍所受傷勢等一切情狀，認被告乙○○因過失
    傷害人，處有期徒刑貳月，如易科罰金以佰元折算壹日；又駕駛動力交通工具
    肇事，致人受傷而逃逸，處有期徒刑陸月，如易科罰金以佰元折算壹日。應執
    行有期徒刑柒月，如易科罰金以佰元折算壹日，且以扣案之後視鏡碎片，因非
    刑法第三十八條第一項第一至三款所示之物，而不為沒收之宣告等，核其認事用
    法均無違誤，量刑亦屬妥適。上訴人即被告上訴意旨仍執前詞，矢口否認有上開
    之犯行，而指摘原判決不當，請求本院將原判決撤銷改判，洵無理由，應予駁回
    。
據上論斷，應依刑事訴訟法第三百六十八條判決如主文。
本案經檢察官陳文禮到庭執行職務。
中      華      民      國      九十三     年    二   月    二十六    日
                           臺灣高等法院刑事交通法庭
                               審判長法  官  陳　正　雄
                                     法  官  許　錦　印
                                     法  官  許　宗　和
右正本證明與原本無異。
肇事逃逸部分如不服本判決，應於收受送達後十日內向本院提出上訴書狀，其未敘述
上訴之理由者並得於提起上訴後十日內向本院補提理由書（均須按他造當事人之人數
附繕本）。
                                     書記官  廖　艷　莉
中      華      民      國      九十三     年    三   月      三      日
